臺灣高等法院刑事裁定
109年度抗字第1175號
抗  告  人  
即  被  告  李佳駿



選任辯護人  林輝豪律師
上列抗告人即被告因擄人勒贖等案件，不服臺灣士林地方法院中
華民國109年7月3日延長羈押之裁定（109年度原重訴字第1號）
，提起抗告，本院裁定如下：
    主  文
抗告駁回。
    理  由
一、抗告意旨略以：㈠同案被告高啟唐係受他人所託追討債務，
    即令被害人王嘉鴻嗣有交付新臺幣50萬元，亦難認被告李佳
    駿即有不法所有意圖，被告是否涉犯擄人勒贖罪、強盜罪，
    已非無疑義。況被害人林尚毅皮夾內有現金短少之情形，除
    其陳述外，別無其他證據（被告係主張經林尚毅同意，始拿
    取其皮夾內之現金），故被告所為是否達「至使不能抗拒之
    程度」，亦尚有疑義。㈡被告於客觀上雖有搭乘變換車牌之
    車輛南下，但被告於搭車當時，主觀上並不知道該車車牌遭
    變換，其驅車南下，非為逃亡或脫免逮捕，況其亦有固定住
    居所，家人俱在，自無逃亡之虞。㈢被告雖於民國108年11月
    間短期內對淡水地區多家餐廳毀損、恐嚇、強制，然因同案
    被告高啟唐已經收押，無指使被告對他人為上開犯行之可能
    ，且被告亦與多位被害人和解，紛爭已除，故被告並無反覆
    實施強制、恐嚇等罪之可能。㈣被告遭逮捕後，並無任何反
    抗或企圖逃亡之舉，於檢警調查時亦多所配合，將犯罪事實
    均交代清楚，並自白犯罪，縱仍有羈押之事由，亦無非予羈
    押之必要，原審未審酌其他替代方案，即率予羈押，自非合
    法。爰請撤銷原裁定，或裁定准予具保云云。
二、按羈押之目的，在於確保刑事偵查、審判程序之完成及刑事
    執行之保全。被告究竟有無刑事訴訟法第101條、第101條之
    1所規定之羈押要件，應否羈押，以及羈押後其羈押原因是
    否仍然存在，有無繼續羈押之必要，事實審法院本得斟酌訴
    訟進行程度及其他一切情形而為認定，故受羈押之被告除確
    有刑事訴訟法第114條所列情形之一者外，其應否羈押或延
    長羈押，事實審法院自有認定裁量之權，苟無濫用其權限之
    情形，即不得任意指為違法（最高法院106年度台抗字第578
     號裁定意旨參照）。又對於被告羈押與否之審查，其目的
    既僅在判斷有無實施羈押強制處分之必要，並非認定被告有
    無犯罪之實體審判程序，關於羈押之要件，即無須經嚴格證
    明，以經釋明得以自由證明為已足，至於被告是否成立犯罪
    ，乃本案實體上應予判斷之問題。再者，刑事訴訟法第101
    條之1所定之預防性羈押，係因考慮該條所列各款犯罪，一
    般而言，對於他人生命、身體、財產有重大之侵害，對社會
    治安破壞甚鉅，而其犯罪性質，從實證經驗而言，犯罪行為
    人大多有一而再、再而三反覆為之的傾向，故為避免此種犯
    罪型態之行為人，在同一社會環境條件下，再次興起犯罪之
    意念而再為同一之犯罪，因此透過拘束其身體自由之方式，
    避免其再犯，是法院依該條規定決定是否應予羈押時，並不
    須有積極證據，足認其確實準備或預備再為同一之犯罪，而
    僅須由其犯罪之歷程觀察，其於某種條件下已經多次犯下該
    條所列之罪行，而該某種條件，現在正存在於被告本身或其
    前犯罪之外在條件並未有明顯之改善，而可使人相信在此等
    環境下，被告有可能再為同一犯罪之危險，即可認定有反覆
    實施該條犯罪之虞（最高法院103年度台抗字第39號裁定意
    旨參照）。
三、經查：　　
  ㈠被告因擄人勒贖等案件，前經原審訊問被告後，以被告雖否
    認擄人勒贖、強盜、參與犯罪組織、僭行公務員職權等犯行
    ，而僅坦承剝奪他人行動自由、傷害、恐嚇、強制、毀損等
    罪，但依卷內事證及訊問結果，堪認被告涉犯上開各罪之犯
    罪嫌疑重大，且被告於案發後搭乘變換車牌之車輛南下，有
    事實足認有逃亡之虞，以及其於108年11月短期內即對淡水
    地區多家餐廳為前開毀損、恐嚇、強制等犯行，足認被告有
    反覆實施之虞，考量被告於本案之參與程度甚高，並權衡其
    人身自由及防禦權遭限制之程度及國家社會秩序、公共利益
    之維護，認有對被告羈押之必要，遂於109年4月10日依刑事
    訴訟法第101條第1項第1款、第101條之1第1項第4款（原審
    押票漏載）規定，裁定羈押被告在案。茲於羈押期間屆滿前
    ，原審復於109年7月1日訊問被告後，以被告涉有上開罪嫌
    重大，仍有上揭羈押原因及其必要性，而於109年7月3日裁
    定自同年月10日起延長羈押2月。經核與卷內訴訟資料尚無
    不合，其認事、用法亦無違誤或不當，應予維持。
　㈡被告雖以前詞提起抗告，然查：
  ⒈原審係依憑被告及其他同案被告之供述、告訴人、被害人之
    指訴、監視器錄影翻拍畫面、診斷證明書、和解書、通訊軟
    體對話紀錄等各項事證，經互核印證結果，始認被告涉犯本
    件擄人勒贖、強盜等罪之犯罪嫌疑重大，是原審業已釋明其
    認定被告犯罪嫌疑重大之理由，經核並無違誤或不當之處。
    而原審關於上述犯罪嫌疑之認定，僅在判斷有無對被告實施
    羈押強制處分之要件，並非認定被告有無成立犯罪之實體審
    判程序，無須經嚴格證明，以經釋明得以自由證明為已足，
    至於被告究否成立犯罪，乃本案審判時始應予判斷之問題。
    是以被告徒執上揭一㈠所示情詞抗告，辯稱被告所為並無不
    法所有意圖，且未達「至使不能抗拒」，尚不構成擄人勒贖
    、強盜罪，故原審以上開罪名羈押被告，非無疑義云云，尚
    無足取。
  ⒉稽之被告到案後否認擄人勒贖、強盜等重罪之犯行，而本案
    屬多人共犯之集團暴力性犯罪，究竟尚有何人共犯，被告確
    切之犯罪角色及分工參與程度為何，被告所供核與其他同案
    被告所述仍有出入，均待進一步調查釐清；然被告於案發後
    ，竟旋即與同案被告高啟唐等人駕駛改掛車牌之車輛南下，
    且依卷附被告手機截圖內容顯示，被告在中南部期間曾與其
    他親友討論因本案而逃亡、躲警察等情，可見被告對法律服
    從性低，亦足認被告確有逃亡之事實。是被告徒執上揭一㈡
    所示情詞抗告，空言辯稱其並無逃亡之虞云云，委無足取。
  ⒊被告涉嫌於短期內即屢為本件多起之妨害自由等犯行，其所
    為已屬對於各該被害人身體、財產之重大侵害，可徵被告主
    觀惡性及客觀情節均屬非輕，而就被告之犯罪性質、歷程及
    條件觀察，其涉嫌各該被害人為妨害自由等犯行，於警方介
    入後仍無所懼而未收斂，顯見其習以暴力處理事情，且考量
    被告自偵查階段起羈押迄今僅7個月，內、外在條件難認有
    明顯之改變，於此情況下若任令被告具保在外，足使通常有
    理性之人相信被告有再為妨害自由等犯罪之蓋然性甚高，而
    有事實足認其有反覆實施同一犯罪之虞。是被告徒執上揭一
    ㈢所示情詞抗告，辯稱同案被告高啟唐已經收押，無指使被
    告對他人為上開犯行之可能，且被告亦與多位被害人和解，
    無反覆實施強制、恐嚇等罪之虞云云，要無足取。　
  ⒋衡以本案情節、目前本案審理之進度、國家刑事司法權之有
    效行使、公共利益維護、被告人身自由私益及防禦權受限制
    程度等情，經斟酌比例原則，實無從以具保或其他侵害人身
    自由較輕微之方式取代羈押。準此，本件確有羈押之原因及
    其必要，應屬灼然明甚，故原審本於同一見解，認有上開刑
    事訴訟法第101條第1項第1款、第101條之1第1項第4款之羈
    押事由及必要，並無不合，亦未違反比例原則。被告徒執上
    揭一㈣所示情詞抗告，辯稱被告配合辦案，且已自白犯行，
    無羈押必要云云，自屬無謂爭執，同無足取。　　
四、綜上所述，原審以被告犯罪嫌疑重大，仍具羈押原因及必要
    性，因而裁定延長羈押，核無違誤或不當。被告徒執前詞提
    起抗告，為無理由，應予駁回。
據上論斷，應依刑事訴訟法第412條，裁定如主文。
中　　華　　民　　國　　109 　年　　7 　　月　　20　　日
　　　　　　　　　刑事第十五庭  審判長法　官  劉興浪
　　　　　　　　　　　　　　　　　    法　官  古瑞君
　　　　　　　　　　　　　　　　　    法　官  陳信旗
以上正本證明與原本無異。
不得再抗告。
                                      書記官  董佳貞
中　　華　　民　　國　　109 　年　　7 　　月　　20　　日